臺灣高等法院高雄分院刑事判決　　　　 100年度上易字第29號
上　訴　人
即　被　告　曾邵維
上列上訴人因傷害案件，不服臺灣高雄地方法院99年度易字第
1718號中華民國99年11月4 日第一審判決（起訴案號：臺灣高雄
地方法院檢察署99年度偵字第11036 號），提起上訴，本院判決
如下：
     主  文
上訴駁回。
     理  由
一、按「不服地方法院之第一審判決而上訴者，應向管轄第二審
    之高等法院為之。上訴書狀應敘述具體理由。上訴書狀未敘
    述上訴理由者，應於上訴期間屆滿後二十日內補提理由書於
    原審法院。逾期未補提者，原審法院應定期間先命補正。」
    、「原審法院認為上訴不合法律上之程式或法律上不應准許
    或其上訴權已經喪失者，應以裁定駁回之。但其不合法律上
    之程式可補正者，應定期間先命補正。」、「第二審法院認
    為上訴書狀未敘述理由或上訴有第362 條前段之情形者，應
    以判決駁回之。但其情形可以補正而未經原審法院命其補正
    者，審判長應定期間先命補正。」刑事訴訟法第361 條、
    362 條、367 條分別定有明文。按諸此等規定，不服地方法
    院之第一審判決而上訴者，須提出上訴書狀，並應敘述具體
    理由，上訴書狀未敘述上訴理由者，應於上訴期間屆滿後20
    日內補提理由書於原審法院。逾期未補提者，原審法院應定
    期間先命補正。但上訴書狀已敘述理由，惟所敘述者非屬具
    體理由，則屬不符上訴之法定程式，由第二審法院以其上訴
    不合法律上程式，判決駁回，不生定期命補正之問題。
二、上開刑事訴訟法第361 條第2 項所稱「上訴書狀應敘述具體
    理由」，係指須就不服之判決為具體之指摘而言，如僅泛稱
    原判決認事用法不當或採證違法、判決不公等，均非具體理
    由；復按所謂具體理由，必係依據卷內既有訴訟資料或提出
    新事證，指摘或表明第一審判決有何採證認事、用法或量刑
    等足以影響判決本旨之不當或違法，而構成應予撤銷之具體
    事由，始克當之（例如：依憑證據法則具體指出所採證據何
    以不具證據能力，或依憑卷證資料，明確指出所為證據證明
    力之判斷如何違背經驗、論理法則）；倘僅泛言原判決認定
    事實錯誤、違背法令、量刑失之過重或輕縱，而未依上揭意
    旨指出具體事由，或形式上雖已指出具體事由，然該事由縱
    使屬實，亦不足以認為原判決有何不當或違法者（例如：對
    不具有調查必要性之證據，法院未依聲請調查亦未說明理由
    ，或援用證據不當，但除去該證據仍應為同一事實之認定）
    ，皆難謂係具體理由，俾與第二審上訴制度旨在請求第二審
    法院撤銷、變更第一審不當或違法之判決，以實現個案救濟
    之立法目的相契合，並節制濫行上訴」（最高法院97年度台
    上字第892 號判決意旨參照）。是如上訴理由書狀並未依據
    卷內訴訟資料，具體指摘原判決認事用法有何違法或不當之
    情形，即屬上訴未敘述具體理由。
三、本件被告曾邵維上訴理由略以：(一)證人梁清吉謂「我只有看
    到洪文全打曾邵維的右後背，沒有看到盧武宗打曾邵維。」
    等語，其證詞與本件勘驗結果不符，法官以「應係記憶有誤
    」一語帶過，則證人具結作證效用何在。(二)原判決第5 頁記
    載「被告曾邵維應依刑法第55條之規定，從一重處斷（盧武
    宗傷勢較重），然被告因本件傷害住院開刀，無法工作，術
    後半年仍無法正常行動，盧武宗則仍正常在大樓上班，被告
    受傷應屬較重。(三)原判決第6 頁謂：「曾邵維與洪文全於審
    判中均能坦承犯行，犯罪後態度自較盧武宗為佳。盧武宗與
    洪文全均表明願與曾邵維和解，曾邵維則不願和解」，然洪
    文全於檢察官訊問及原審準備程序均未承認犯罪，至第一審
    始承認，原判決認定其犯後態度佳，尚非妥當，且洪文全並
    未賠償，亦未道歉，難謂其確有和解之意。(四)原判決就本案
    究係何人主動挑釁，何人被動反應，並未釐清，盧武宗一下
    說小孩動作危險，一下說有人等電梯，被告當面理論時，又
    避而不答，究竟何方受害，何方危害鄰里，並未釐清等語。
四、關於梁清吉證稱：「我只有看到洪文全打曾邵維的右後背，
    沒有看到盧武宗打曾邵維。」等語，原判決採認案發現場錄
    影光碟之勘驗結果，認定上開證人所述與該勘驗結果不符之
    處，應係梁清吉記憶有誤，其認定事實及證據之採酌，均無
    違經驗法則或論理法則，至上訴意旨所質梁清吉具結之效用
    何在，則與本案事實認定及法律適用、刑度量處均不相涉。
    又原判決第5 頁倒數第7-4 行敘明「被告曾邵維以同一傷害
    犯意，於其與盧武宗、洪文全互毆時，同時、同地傷害盧武
    宗、洪文全二人，屬同種想像競合犯，應依刑法第55條之規
    定，從一重處斷（盧武宗傷勢較重）」，係說明被告曾邵維
    一行為傷害盧武宗、洪文全二人，比較盧武宗、洪文全2 人
    所受傷害何者情節較重，被告曾邵維所受傷害非在比較之列
    ，上訴意旨謂被告曾邵維因本件傷害住院開刀，無法工作，
    術後半年仍無法正常行動云云，顯與此部分判決論述無關。
    此外，原判決審酌「曾邵維與洪文全於審判中均能坦承犯行
    ，犯罪後態度自較盧武宗為佳。盧武宗與洪文全均表明願與
    曾邵維和解，曾邵維則不願和解」有原審審判筆錄可按（原
    審卷第52頁），與卷證並無不合，至於本案發生之緣由、過
    程，原判決事實欄均已詳述，並於理由欄說明採證及認定事
    實之理由，上訴意旨謂原判決關於本案何人主動挑釁，何人
    被動反應，並未釐清云云，亦顯非依卷證資料對原判決之認
    事用法或量刑為具體指摘。綜上，被告上訴意旨並未依卷內
    既有訴訟資料或提出新事證，指摘或表明第一審判決有何採
    證認事、用法或量刑等足以影響判決本旨之不當或違法，或
    量刑有何違背比例原則、平等原則或逾越內部界限，自難謂
    其上訴已敘述具體理由。其上訴顯屬違背法律上之程式，應
    由本院依刑事訴訟法第367 條前段、第372 條規定，不經言
    詞辯論，判決如主文。
據上論斷，應依刑事訴訟法第367 條前段、第372 條，判決如主
文。
中    華    民    國    100   年    3     月    24    日
                  刑事第十庭    審判長法  官  陳中和
                                      法  官  林水城
                                      法  官  蔡國
以上正本證明與原本無異。
不得上訴。
中    華    民    國    100   年    3     月    24    日
                                      書記官  周青玉